【裁判字號】    90,易,24
【裁判日期】    900319
【裁判案由】    妨害自由
【裁判全文】
臺灣臺中地方法院刑事判決                              九十年度易字第二四號
    公  訴  人  臺灣臺中地方法院檢察署檢察官
    被      告  丁○○
    選任辯護人  洪崇欽
右被告因妨害自由案件，經檢察官提起公訴 (八十九年度偵字第一七０八八號)，本
院判決如左：
    主  文
丁○○共同以脅迫使人行無義務之事，處有期徒刑陸月，如易科罰金，以參佰元折算
壹日。
    事  實
一、丁○○係設在臺中市○○路○段六九六號二十一樓之一長鴻保險代理人股份有限
    公司（下稱長鴻公司）之負責人，因長鴻公司之員工乙○○、丙○○離職，無意
    放棄前所招攬保險之續年 (即首年以外）之招攬保險服務費，而丁○○主觀上認
    為乙○○、丙○○無權領取該部分服務費，雙方就支領服務費發生爭執，嗣後雙
    方約定於民國（下同）八十九年九月二十八日下午，在長鴻公司上址洽談，丁○○為使乙○○、丙○○就範，乃通知與此事本無關係之不詳姓名年籍成年男子多
    人（八人以上）於八十九年九月二十八日十六時許至上址，並基於共同之犯意聯
    絡，在乙○○、丙○○與丁○○討論發生爭執時，使該等不詳姓名年籍成年男子
    多人圍上前來，作如不按丁○○意思解決，將對乙○○、丙○○有所不利狀 (乙○○、丙○○尚未達遭剝奪行動自由之程度），丁○○則取出載明乙○○、丙○○同意放棄向長鴻公司支領續年之招攬保險服務費之「續期發放同意書」，要求
    乙○○、丙○○接受並簽名其上，以示承諾該書面內容，本無承諾丁○○所提前
    開書面內容義務之乙○○、丙○○受此脅迫，遂在丁○○所提出之上開書面簽名
    。
二、案經乙○○、丙○○訴由臺中市警察局第五分局報請臺灣臺中地方法院檢察署檢
    察官偵查起訴。
    理  由
一、訊據被告矢口否認右揭犯行，其及選任辯護人辯稱：被告並無脅迫情事，雖被告
    與告訴人乙○○、丙○○商談間，適有朋友在場，惟係被告之友人係碰巧至該處
    ，且依保險業慣例，告訴人乙○○、丙○○已離職，本不得支領續年佣金，被告
    不必以脅迫方式迫其放棄等語。經查：
１、右揭被告犯行，業據被害人乙○○、丙○○在警訊中及在偵、審中指訴歷歷，並
    有「續期發放同意書」附卷可稽，核與證人甲○○證述情節亦屬相符。
２、依證人甲○○在本院審理時所證：「當天被告外出前跟我說如果告訴人二人提早
    來要打電話跟他說，還說他會有二名朋友先上來，後來被告二名朋友來後，被告
    也回來，我去廁所完進去後，告訴人已經到了，戊○○、魏鳳娟也在場，被告二
    名朋友其中一個以電話說『你們可以上來』後，又來了十幾個人，等他們通通上
    來，戊○○就將門關上，以前都沒有關門，可能因為鄰居都在看，討論過程中告
    訴人對合約不太能接受而有爭執，被告、被告的二名朋友及後來的朋友就慢慢圍
    住，後來全部人都坐在沙發，坐不下就站在旁邊看，其中有人說今天要將事情圓
    滿解決，被告最先上來的二名朋友其中一名說簽一簽就可以走。」等語，並參以
    證人戊○○在本院審理時所證：「當時被告那二名朋友也有加入簽同意書的談話
    ，當天被告的那二名朋友又有朋友來找，大約有六、七個人上來，是在告訴人上
    來之後，那六、七人並沒有加入談同意書的事，也沒有跟告訴人講話，也沒有坐
    在一起，他們是要找被告那二名朋友。」等語及「依保險公司規定，離職人員根
    本不能再支領傭金，且當天只有五人，即告訴人二人、被告、被告二名朋友在沙
    發談，其他人都沒坐沙發而在裡面喝茶，我只聽到被告最早上來的二名朋友其中
    一名說不要那麼激動，今天最主要要將事情解決。」，堪認與事件無關之被告友
    人確有參與介入被告與告訴人乙○○、丙○○之前開爭執。告訴人乙○○、丙○○既無邀集他人對被告施暴之情事，被告卻任令與事件無關之人參與被告與告訴
    人乙○○、丙○○之重大爭執，且任使與事件無關係之八名以上人員在雙方討論
    時同時在該辦公室，實無何正當理由，告訴人乙○○、丙○○指證被告夥同不詳
    姓名年籍成年男子多人脅迫告訴人乙○○、丙○○，應可信為真實。
３、證人戊○○雖證述被告並無夥同不詳姓名年籍成年男子為脅迫等情，惟其係被告
    女友之堂妹，業據被害人丙○○指明，證人戊○○亦不爭執有此等關係，是所為
    證詞不免有偏頗之虞，尚難完全採信。
４、至於告訴人乙○○、丙○○在民事權利上得否領取續期佣金，因告訴人乙○○、
    丙○○與被告涉有主觀認知不同之差異，被告為排除其爭執，仍有可能以強制之
    手段為之，被告辯稱不必如此，觀之社會每有以不當暴力維護權利者之情形，其
    辯解，並非可採。
    綜上所述，被告上開辯解無非卸責之詞，不足採信。右揭犯行，事證明確，洵堪
    認定。
二、核被告所為，係犯刑法第三百零四條第一項之罪。被告與上開不詳姓名年籍成年
    男子，對於犯罪之實施，有犯意聯絡及行為分擔，均為共同正犯。被告及上開不
    詳姓名年籍成年男子以一脅迫被害人乙○○、丙○○二人，係以一行為觸犯二個
    刑法第三百零四條第一項之罪罪名，為想像競合犯，應依刑法第五十五條規定，
    從一重之罪處斷。爰審酌被告犯罪之動機、智識程度、手段、對被害人乙○○、
    丙○○所生危害及其犯後飾詞狡辯態度尚非良好等一切情狀，量處如主文所示之
    刑。又刑法第四十一條第一項規定已於九十年一月十日修正公布，並自九十年一
    月十二日起生效，被告行為後法律有變更，應依刑法第二條第一項前段之規定，
    適用裁判時之修正後之刑法第四十一條第一項前段之規定，審酌其身體、教育、
    職業、家庭之關係，就被告所處之有期徒刑，依法諭知易科罰金之折算標準。
三、據上論斷，應依刑事訴訟法第二百九十九條第一項前段、刑法第二條第一項前段
    、第二十八條、第三百零四條第一項、第五十五條、修正後第四十一條第一項前
    段、罰金罰鍰提高標準條例第一條前段、第二條，判決如主文。
中      華      民      國      九十      年 三      月    十九    日
                                臺灣臺中地方法院刑事第二庭
                                    法  官  羅  永  安
右正本證明與原本無異。
如不服本判決，應於判決送達後十日內向本院提出上訴狀，上訴於臺灣高等法院臺中
分院(須附繕本)。
                                    書記官
中      華      民      國      九十      年      三      月    二十    日
附錄本案論罪科刑實體法條：
刑法第三百零四條第一項
以強暴、脅迫使人行無義務之事或妨害人行使權利者，處三年以下有期徒刑、拘役或
三百元以下罰金。


司法院資訊處製作；財團法人民間司法改革基金會備份。
